【裁判字號】    95,中簡上,530
【裁判日期】    951017
【裁判案由】    毒品危害防制條例
【裁判全文】
臺灣臺中地方法院刑事判決           95年度中簡上字第530號
上  訴  人  臺灣臺中地方法院檢察署檢察官
被      告  甲○○
                    （現另案羈押在臺灣臺中看守所）
上列上訴人因被告違反毒品危害防制條例案件，不服本院臺中簡
易庭95年度中簡字第1735號中華民國95年7月19日第一審簡易判
決（聲請案號：臺灣臺中地方法院檢察署95年度毒偵字第2691號
），提起上訴及移送併辦（95年度毒偵字第2971、3669、3470號
），本院管轄之第二審合議庭認應適用通常程序審理，並自為第
一審判決如下：
    主    文
原判決撤銷。
甲○○施用第二級毒品，累犯，處有期徒刑柒月。
    犯罪事實
一、甲○○前於民國九十年間因施用毒品案件，經本院裁定送觀
    察、勒戒後，認有繼續施用毒品之傾向，由本院裁定令入戒
    治處所施以強制戒治，於九十一年四月十七日執行完畢，並
    由臺灣臺中地方法院檢察署檢察官於九十一年六月二十一日
    以九十一年度毒偵字第一０三九號為不起訴處分確定。復於
    九十一年七月間因施用第一級毒品案件，經本院裁定令入戒
    治處所施以強制戒治，於九十二年七月九日執行完畢出所，
    所犯施用第一級毒品犯行，則由本院以九十一年度訴字第二
    二二四號判處有期徒刑一年四月，經臺灣高等法院臺中分院
    以九十一年度上訴字第一九四三號判決上訴駁回確定，入監
    執行後，於九十三年五月十九日因縮短刑期假釋出監，假釋
    付保護管束期間至九十三年十月二十一日，假釋期滿未經撤
    銷，以已執行論。詎仍不知悔改，於前開強制戒治執行完畢
    釋放後五年內，又基於反覆施用第二級毒品甲基安非他命之
    犯意，自九十五年二月二十八日上午某時起至同年七月八日
    中午止，每隔一個月，即在臺中縣霧峰鄉○○路之成年友人
    住處、臺中縣霧峰鄉○○路二十五號興農超市旁之旅館內、
    臺中縣大里市羅馬假期汽車旅館內等處所，以將第二級毒品
    甲基安非他命放在玻璃球吸食器內燒烤成煙霧狀後再吸入體
    內之方式，施用第二級毒品甲基安非他命多次。嗣：(一)於九
    十五年二月二十八日中午十二時四十分許，為警持本院核發
    之搜索票前往臺中縣霧峰鄉○○路五三號執行搜索，當場查
    獲甲○○，經採集其尿液送驗後，係呈甲基安非他命陽性反
    應。(二)復於九十五年六月十三日十七時三十分許，為警在臺
    中縣大里市○○○路二八一號旁佳佳電玩店停車場內，查獲
    甲○○，經採集其尿液送驗後，仍呈甲基安非他命陽性反應
    。
    (三)又於九十五年七月八日二十二時許，經警在臺中縣霧峰鄉
    ○○路二十五號興農超市前，查獲甲○○，經採集其尿液送
    驗後，仍呈甲基安非他命陽性反應。
二、案經臺中市警察局移送臺灣臺中地方法院檢察署檢察官偵查
    後，聲請簡易判決處刑（及移送併辦）。
    理    由
一、上揭犯罪事實，業據被告甲○○於歷次警詢及偵查中自白不
    諱，復於本院第二審準備程序及審理時為認罪之陳述，並有
    中山醫學大學附設醫院檢驗科藥物檢測中心確認檢驗結果報
    告、詮昕科技股份有限公司濫用藥物尿液檢驗報告、刑案現
    場測繪圖附卷可稽，足見被告上開自白，確與事實相符，堪
    信可採。從而，本件事證明確，被告上揭犯罪事實，洵堪認
    定。
二、新舊法比較之說明：
（一）刑法第二條第一項規定：
      查被告行為後，刑法第二條第一項業於九十四年二月二日
      修正公布，並自九十五年七月一日起施行。修正後刑法第
      二條第一項規定，已將新舊法律適用之「從新從輕」原則
      ，改採「從舊從輕」原則，而此規定僅係規範行為後法律
      變更所生新舊法律比較適用之準據法，並非實體刑罰法律
      ，自不生行為後法律變更之比較適用之問題，應逕行適用
      新法第二條第一項之規定，為「從舊從輕」之比較。
（二）刑法第五十六條連續犯之規定：
      查被告行為後，刑法第五十六條連續犯之規定，業於九十
      四年二月二日修正公布刪除，並自九十五年七月一日施行
      ，則被告之犯行，因行為後新法業已刪除連續犯之規定，
      此刪除雖非犯罪構成要件之變更，但顯已影響行為人刑罰
      之法律效果，自屬法律有變更。而被告自九十五年二月二
      十八日至同年七月八日多次施用第二級毒品之犯行，雖均
      符合修正前刑法對於連續犯規定強調「概括犯意」及「罪
      名同一」之主、客觀要件，本皆應依修正前刑法第五十六
      條連續犯之規定論以一罪，並均依法加重其刑。但修正後
      之刑法既已將上開連續犯之規定廢除，對於施用毒品此一
      犯罪型態，斟酌其有高度之成癮性及濫用性，通常會於一
      定期間內密集施用，顯然具有「集合犯」反覆性及延續性
      之特徵，如將各次施用毒品之行為在刑法上逐一評價並分
      別論處罪刑，恐與刑罰過度評價禁止原則相悖，並與憲法
      所揭櫫之比例原則有違。再考諸本次修法關於連續犯規定
      刪除之原因，固然係源於實務上對於連續犯「同一罪名」
      之認定過寬，所謂「概括犯意」亦經常可連綿數年之久，
      不無鼓勵犯罪之嫌，而使國家刑罰權之行使發生不合理之
      現象，故而將之刪除，應屬法務部所稱本次修法「寬嚴並
      進」之刑事政策中，較不利於行為人之從「嚴」措施。然
      施用毒品犯罪本質上具有反覆性，所侵害者亦屬單一之社
      會公共法益，而前揭修正理由更明示在廢除連續犯規定後
      ，針對吸毒等犯罪類型，應發展「接續犯」及「包括一罪
      」之概念，以限縮數罪併罰之範圍，益見立法者亦深知施
      用毒品犯罪有其本質上之特殊性，應視其具體情形論以「
      構成要件之行為單數」，而為「包括一罪」，僅受一次之
      刑法評價，自不能徒執廢除連續犯規定係採從嚴之刑事政
      策，而謂修法後反覆多次施用毒品行為均應予以數罪併罰
      。準此以言，被告自九十五年二月二十八日起至同年七月
      八日止，每隔一月，即施用第二級毒品甲基安非他命，顯
      然已有反覆，而與偶然施用之情形有別，揆諸前揭說明，
      應認被告多次施用第二級毒品甲基安非他命之犯行，均屬
      「包括一罪」中之「集合犯」之性質，皆應論以一罪。則
      經比較新舊法之結果，雖同屬論以一罪，但舊法依連續犯
      規定得依法加重其刑，新法並未就「包括一罪」之犯罪型
      態予以加重其刑之規定，自以修正後刑法較有利於被告，
      依修正後刑法第二條第一項但書規定，均應依集合犯論以
      一罪。又被告每隔一月始施用第二級毒品一次，次數並非
      頻繁，時間亦非密集，又查無其他證據足認其已施用第二
      級毒品成癮，故尚不符合刑法第八十八條宣告戒治處分之
      要件，附此明。
（三）刑法第四十七條規定：
      查被告行為後，刑法第四十七條固於九十四年二月二日修
      正公布，並自九十五年七月一日起施行，但被告本次係故
      意犯罪，不論依修正前之刑法第四十七條，或修正後之刑
      法第四十七條第一項規定，均構成累犯，新法對被告並無
      較有利之情形，依刑法第二條第一項前段，應逕依修正前
      之刑法第四十七條，論以累犯，並加重其刑。
三、查甲基安非他命係毒品危害防制條例第二條第二項第二款所
    管制之第二級毒品，任何人均不得非法施用。是核被告所為
    ，係犯毒品危害防制條例第十條第二項之施用第二級毒品罪
    。被告持有第二級毒品之低度行為，應為施用之高度行為所
    吸收，不另論罪。被告前於九十一年七月間因施用第一級毒
    品案件，經本院以九十一年度訴字第二二二四號判處有期徒
    刑一年四月，並經臺灣高等法院臺中分院以九十一年度上訴
    字第一九四三號判決上訴駁回確定，入監執行後，於九十三
    年五月十九日因縮短刑期假釋出監，假釋付保護管束期間至
    九十三年十月二十一日，假釋期滿未經撤銷，以已執行論，
    有臺灣高等法院被告前案紀錄表、臺灣臺中地方法院檢察署
    刑案資料查註紀錄表在卷可按，其受有期徒刑之執行完畢，
    五年以內再犯有期徒刑以上之本罪，為累犯，依法加重其刑
    。公訴意旨雖僅就被告九十五年二月二十八日施用第二級毒
    品之犯行聲請簡易判決處刑，但檢察官就犯罪事實一部起訴
    者，其效力及於全部。刑事訴訟法第二百六十七條定有明文
    。被告自九十五年二月八日起至同年七月八日止，每隔一月
    ，即施用第二級毒品一次，已審認如前，而各次施用行為，
    已符合集合犯之概念，復已詳述如前，自應由本院就未經起
    訴之其餘施用第二級毒品多次犯行，一併加以審理。原審就
    被告施用第二級毒品犯行予以論科，固非無見，但就被告上
    開多次施用第二級毒品犯行，除就九十五年二月八日施用第
    二級毒品一次之犯行外，其餘犯罪事實均不及審酌，容有未
    洽，檢察官執此上訴，為有理由，應由本院撤銷原判決。另
    按檢察官聲請以簡易判決處刑之案件，經法院認為有第四百
    五十一條之一第四項但書之情形者，應適用通常訴訟程序審
    判之，刑事訴訟法第四百五十二條定有明文。又對於簡易判
    決之上訴，準用刑事訴訟法第三編第一章及第二章之規定，
    管轄第二審之地方法院合議庭受理簡易判決上訴案件，應依
    通常程序審理。其認案件有刑事訴訟法第四百五十二條之情
    形者，應撤銷原判決，逕依通常程序為第一審判決，法院辦
    理刑事訴訟簡易程序案件應行注意事項第十四項亦有規定。
    查本院第二審合議庭認定之上揭犯罪事實，顯然與檢察官原
    據以求處罪刑之犯罪事實不符，且本院經審認結果，認所應
    量處之刑度（理由詳後述），亦不合於刑事訴訟法第四百四
    十九條第三項之規定，檢察官原聲請簡易判決處刑之請求顯
    有不當，而有同法第四百五十一條之一第四項但書第四款之
    情形，依前揭法律規定，原審適用簡易處刑程序，亦有未合
    ，應由本院合議庭逕依通常程序審理後，而為第一審之判決
    （檢察官或被告如不服本判決，仍得於法定上訴期間內，向
    管轄之第二審法院提起上訴，附此敘明）。爰審酌被告前已
    經一次觀察、勒戒及二次強制戒治程序，並因施用第一級毒
    品經法院判刑確定，素行非佳，竟又非法施用第二級毒品，
    無視法律之禁令，且屢經警查獲，仍一再違犯，行為可議，
    惟犯罪動機、目的尚屬單純，手段亦平和，且施用毒品係自
    戕行為，被告並未因此造成他人之損害，施用之次數尚非頻
    繁，暨其於犯後始終坦認犯行，態度良好等一切情狀，量處
    如主文第二項所示之刑，以資懲儆。
據上論斷，應依刑事訴訟法第四百五十五條之一第一項、第三項
、第四百五十二條、第三百六十九條第一項前段、第三百六十四
條、第二百九十九條第一項前段，毒品危害防制條例第十條第二
項，刑法第十一條前段、第四十七條（修正前），判決如主文。
本案經檢察官乙○○到庭執行職務。
中    華    民    國    95    年    10    月    17    日
            刑事第十一庭  審判長法  官  吳進發
                                法  官  王世華
                                法  官  莊嘉蕙
以上正本證明與原本無異。
如不服本判決，應於送達後十日內向本院提出上訴狀（須附繕本
），上訴於臺灣高等法院臺中分院。
                                書記官  魏愛玲
中    華    民    國    95    年    10    月    17    日
附錄論罪科刑法條
毒品危害防制條例第十條第二項
施用第二級毒品者，處三年以下有期徒刑。


司法院資訊處製作；財團法人民間司法改革基金會備份。
